【裁判字號】    94,訴,4222
【裁判日期】    950301
【裁判案由】    強盜等
【裁判全文】
臺灣高雄地方法院刑事判決              94年度訴字第4222號
公  訴  人  臺灣高雄地方法院檢察署檢察官
被      告  庚○○
                    （現羈押於臺灣高雄看守所）
指定辯護人  葉天來律師
被      告  辛○○
上列被告等因強盜等案件，經檢察官提起公訴（94年度偵字第
23082 、24202 號）及移送併辦（94年度偵字第21932 、22659
號），甲○判決如下：
    主  文
庚○○連續竊盜，處有期徒刑陸月。又意圖為自己不法之所有，
而搶奪他人之動產，處有期徒刑玖月。應執行有期徒刑壹年貳月
。
辛○○意圖為自己不法之所有，而搶奪他人之動產，累犯，處有
期徒刑拾月。
    事  實
一、庚○○基於意圖為自己不法所有，侵占離本人所持有之物及
    竊盜之概括犯意，連續於：(一)民國94年9 月19日傍晚某時，
    在高雄市孔子廟旁，拾獲不詳姓名、年籍之人所遺留之機車
    鑰匙1 支，明知該鑰匙為離本人所持有之物，竟將之侵占入
    己，並於當日23時許，在高雄市左營區○○○路173 號前，
    以上開鑰匙發動而竊取丙○○所有之車號ZAL-602 號輕型機
    車，得手後供己作為交通工具使用。嗣於94年9 月23日15時
    許，由不知情之柳聯宗騎乘上開機車搭載庚○○，行經高雄
    市○○區○○路、後昌新路口時為警查獲，並扣得上開機車
    1 輛（已發還丙○○）及鑰匙1 支。(二)同年月30日5 時許，
    在高雄市○○區○○路145 巷8 號附近，拾獲不詳姓名、年
    籍之人所遺留之機車鑰匙1 支，明知該鑰匙為離本人所持有
    之物，仍將之侵占入己，並持該鑰匙發動李美好所有，停放
    於高雄市○○區○○路145 巷8 號前之XRH-545 號普通重型
    機車，以此方式竊取該機車，得手後供己作為交通工具使用
    。嗣於94年10月1 日15時30分許，騎乘上開機車搭載不知情
    之柳聯宗，行經高雄市○○區○○路與高雄縣甲昌路交接處
    時為警查獲，並扣得上開機車1 輛（已發還李美好之女癸○○）及鑰匙1 支。(三)同年10月27日12時50分許，在高雄市○○區○○路55號左營高中體育館前，拾獲不詳姓名、年籍之
    人所遺留之機車鑰匙1 支，明知該鑰匙為離本人所持有之物
    ，仍將之侵占入己，再以該鑰匙發動而竊取丁○○所有，停
    放於上開體育館前之XNL-881 號普通重型機車，得手後供己
    騎用。
二、庚○○於竊得並騎走上開XNL-881 號普通重型機車後，旋於
    路上遇見辛○○，因上開機車操控不便，即要求辛○○騎乘
    該車，搭載自己沿高雄市○○區○○街直行，於同日12時56
    分許，行經西陵街142 號檳榔攤前時，因見檳榔攤內僅有乙○○○1 人，認有機可趁，遂意圖為自己不法之所有，先向
    辛○○表示要買檳榔，要求辛○○停車等候，庚○○下車後
    靠近前開檳榔攤，趁乙○○○在看電視不及防備之際，從乙○○○左後方徒手搶奪乙○○○配掛於胸前之黃金項鍊1 條
    ，並在強行拉斷該項鍊之鍊子後，將鍊子部分拿在手中而搶
    奪得逞，項鍊懸掛之玉墜子則直接掉在地上。庚○○得手後
    立即離開檳榔攤，欲逃離現場，惟因乙○○○大喊搶劫，路
    人壬○○等人聞聲前來，合力將庚○○制伏，送交據報到場
    之員警處理，警方並於現場扣得上開XNL-881 號普通重型機
    車1 輛（已發還丁○○）、鑰匙1 支及黃金項鍊1 條（已發
    還乙○○○）。
三、辛○○曾於92年間因侵占案件，經臺灣高等法院以92年度上
    易字第1879號判處有期徒刑5 月確定，於93年8 月4 日執行
    完畢，翌日出監。詎仍不知悔改，復意圖為自己不法之所有
    ，於94年10月6 日9 時10分許，在高雄市左營區○○○路
    715 巷5 號前，因見戊○○○獨自站立於該處，竟趁戊○○○不及防備之際，徒手抓住戊○○○左手後，搶奪戊○○○
    戴於左手腕之黃金手鍊1 條，得手後迅速離開現場，並於同
    日9 時30分許，持上開黃金手鍊前往不知情之李東邦住處，
    向李東邦表示該手鍊是其母所有，要求李東邦代為典當，李
    東邦遂前往位於高雄市左營區○○○路361 巷4 號「中華當
    舖」，以新台幣（下同）5500元之代價，將上開手鍊典當予
    不知情之當舖負責人彭春蘭，並將典當所得款項全部交給辛○○。嗣辛○○用掉典當款項1600元後，於同日9 時50分許
    ，為警在高雄市左營區○○○路454 巷31號前查獲，並自辛○○身上扣得典當款項3900元（已發還彭春蘭），再循線至
    「中華當舖」取回上開黃金手鍊1 條（已發還戊○○○）。
四、案經高雄市政府警察局左營分局、楠梓分局移請臺灣高雄地
    方法院檢察署檢察官偵查起訴及移送併辦。
    理  由
一、被告庚○○部分：訊據被告庚○○對於在上開時、地，以拾
    得之鑰匙竊取李美好、丁○○所有之機車，及搶奪乙○○○
    黃金項鍊之事實坦承不諱，惟矢口否認有何竊取丙○○所有
    機車之犯行，辯稱：車號ZAL-602 號輕型機車是伊向綽號「
    寶明」之成年男子借來騎用的云云。經查：
  (一)程序部分：
  1.證人丙○○、柳聯宗、癸○○、丁○○、乙○○○、壬○○
    於警詢時所為之陳述及卷附丙○○、癸○○、丁○○、乙○○○出具之贓物認領保管單各1 紙，均屬被告以外之人於審
    判外之言詞、書面陳述，而公訴人、被告庚○○及辯護人就
    上開言詞、書面陳述，均於審判程序同意作為證據（見甲○
    95年2 月15日審判筆錄），甲○審酌該等言詞、書面陳述作
    成之情形均屬正常，並無何違反法定程序或不當之情形，且
    與待證事實有關聯性，認適當作為證據，故上開言詞、書面
    陳述依刑事訴訟法第159 條之5 第1 項規定，均具有證據能
    力。
  2.證人柳聯宗、乙○○○、壬○○曾分別於94年10月17日、同
    年11月16日檢察官偵查中到庭具結作證，並無證據證明有何
    顯不可信之情況，且與待證事實有關聯性，則渠等向檢察官
    所為之言詞陳述，依刑事訴訟法第159 條之1 第2 項規定，
    得為證據。
  (二)實體部分：
  1.上開犯罪事實一(二)、(三)竊盜及犯罪事實二搶奪部分，業據被
    告庚○○於警詢、偵訊及甲○審理時坦承不諱，核與證人即
    被害人丁○○、乙○○○、證人癸○○、柳聯宗、壬○○等
    人於警詢、偵訊或甲○審理時證述之情節相符，復有癸○○
    、丁○○、乙○○○出具之贓物認領保管單各1 紙在卷可稽
    ，足認被告自白與事實相符。至檢察官起訴時固主張被告庚○○於搶奪乙○○○黃金項鍊後，因遭到路人壬○○拉住上
    衣無法逃離，竟為脫免逮捕，當場與壬○○扭打、掙扎抵抗
    ，而對壬○○施強暴行為，應論以準強盜罪云云，惟證人壬○○已於甲○審理時到庭具結證稱：94年10月27日中午伊要
    抓庚○○，他硬要脫逃，但沒有打伊、推伊的手或動手推倒
    伊，庚○○就只是要脫逃，一直掙脫、閃躲，伊抓住庚○○
    的衣服，他把衣服脫掉要跑走，伊又抓住他褲子後面，警詢
    時伊說庚○○在掙扎，伊硬要抓他，警察說這就是扭打，筆
    錄就這樣寫，伊就沒說什麼等語（見甲○95年2 月15日審判
    筆錄），堪認被告庚○○搶奪乙○○○之黃金項鍊後，欲逃
    離現場遭到證人壬○○之阻擋時，僅一直掙脫、閃躲，並未
    對證人壬○○施任何強暴行為，不符合準強盜罪之構成要件
    無疑。且此部分犯罪事實業據公訴人於甲○審理時當庭更正
    ，主張此部分應僅論以普通搶奪罪，而未構成準強盜罪，起
    訴法條亦變更為普通搶奪罪（見甲○95年2 月15日審判筆錄
    ），併此敘明。
  2.至於犯罪事實一(一)部分，被告庚○○固辯稱其並未竊取前開
    車號ZAL-602 號輕型機車，該車是伊和柳聯宗一起去向綽號
    「寶明」之男子借用的云云。惟查，上開機車確於94年9 月
    19日23時許，在高雄市左營區○○○路173 號前遭竊之事實
    ，業據證人即被害人丙○○於警詢時證述在卷（見警三卷第
    8 頁），並有丙○○出具之贓物認領保管單1 紙在卷可考，
    堪認屬實。而被告於甲○準備程序時已自承：有偷前開車號
    ZAL- 602號輕型機車，偷車的鑰匙是當天傍晚在高雄市孔子
    廟撿的等語（見甲○95年1 月11日準備程序筆錄），另證人
    柳聯宗先於警詢時證稱：伊於94年9 月23日15時許，騎乘上
    開機車搭載庚○○行經高雄市○○區○○路、後昌新路口時
    為警查獲，機車是伊陪庚○○去向「寶明」借的，借的時候
    伊在場，但伊不知道庚○○要向「寶明」借機車騎用等語（
    見警三卷第11頁），又於檢察官偵訊時具結證稱：伊沒有陪
    庚○○去借機車，是庚○○自己騎車去找伊，跟伊說機車是
    向「寶明」借的等語（見偵三卷第21頁），則證人柳聯宗對
    於是否曾陪被告庚○○去向「寶明」借用上開機車乙節前後
    證述不一，其是否曾陪同被告庚○○去向「寶明」借用機車
    實有可疑，參以被告庚○○於甲○準備程序時不僅自承有竊
    取上開機車，甚至能清楚供稱發動機車所用之鑰匙來源，可
    認被告庚○○所辯上開機車是向「寶明」借得，及證人柳聯
    宗同此之證述，均為事後卸責及迴護被告庚○○之詞，不足
    採信，被告庚○○確於上開時、地，以拾獲之機車鑰匙竊取
    前開機車無訛。
  3.綜上所述，本件事證明確，被告庚○○上開竊盜、搶奪犯行
    均堪認定。
二、被告辛○○部分：訊據被告辛○○對於上開搶奪犯行坦承不
    諱，核與證人即被害人戊○○○、證人李東邦、彭春蘭於警
    詢時證述之情節大致相符，並有中華當舖當票、登記簿、戊○○○、彭春蘭出具之贓物認領保管單各1 紙在卷可稽（證
    人戊○○○、李東邦、彭春蘭於警詢時所述，及上開當票、
    登記簿、贓物認領保管單等件，均屬被告以外之人於審判外
    之言詞或書面陳述，而公訴人及被告辛○○就上開言詞、書
    面陳述，均於審判程序同意作為證據〈見甲○95年2 月15日
    審判筆錄〉，甲○審酌該言詞、書面陳述作成之情形均屬正
    常，並無何違反法定程序或不當之情形，且與待證事實有關
    聯性，認適當作為證據，故上開言詞、書面陳述依刑事訴訟
    法第159 條之5 第1 項規定，均具有證據能力），足認被告
    辛○○自白與事實相符，本件事證明確，被告辛○○搶奪犯
    行已堪認定。
三、核被告庚○○所為，犯罪事實一部分係犯刑法第320 條第1
    項普通竊盜罪、同法第337 條侵占離本人所持有之物罪，犯
    罪事實二部分係犯刑法第325 條第1 項普通搶奪罪。另被告
    辛○○所為，係犯刑法第325 條第1 項普通搶奪罪。起訴書
    固記載被告庚○○犯罪事實二部分應成立刑法第329 條、第
    325 條第1 項準強盜罪，惟業經公訴人於甲○審理時當庭變
    更該部分起訴法條為刑法第325 條第1 項普通搶奪罪，已如
    前述，甲○無庸再予變更法條。起訴書就被告庚○○關於犯
    罪事實一(三)部分涉及侵占離本人所持有之物之犯行，雖未引
    用刑法第337 條條文，惟於犯罪事實欄已載明被告庚○○以
    拾得之鑰匙竊取機車之事實，被告庚○○該部分涉犯刑法第
    337 條之罪之犯行堪認業經起訴，甲○自應予以審究。被告
    庚○○上開3 次侵占離本人持有之物、竊盜之犯行，均時間
    緊接，方法相同，觸犯構成要件相同之罪名，顯均係基於概
    括犯意為之，應分別依連續犯之規定論以一罪，並依法加重
    其刑。其所犯上開連續侵占離本人持有之物、連續竊盜2 罪
    間，有方法目的之牽連關係，應從一重之連續竊盜罪論處。
    被告庚○○係於竊取機車得手後，行經高雄市○○區○○街
    142 號檳榔攤前時，見檳榔攤內只有乙○○○1 人，始臨時
    起意搶奪財物，此據被告庚○○於甲○訊問時供述明確（見
    甲○94年12月13日訊問筆錄），則其上開連續竊盜、搶奪乙○○○黃金項鍊2 罪間，顯無牽連關係，犯意各別，罪名不
    同，應分論併罰。被告庚○○關於犯罪事實一(一)、(二)部分之
    侵占離本人持有之物、竊盜犯行雖未據公訴人起訴，然與前
    揭業經起訴之犯罪事實一(三)部分之侵占離本人持有之物、竊
    盜犯行分別有連續犯之裁判上一罪關係，前已敘明，均為起
    訴效力所及，甲○自應併予審理。被告辛○○有如犯罪事實
    欄所示之論罪科刑前科，有臺灣高等法院被告前案紀錄表1
    紙在卷可參，其受有期徒刑之執行完畢，5 年內再犯本件有
    期徒刑以上之罪，為累犯，應依刑法第47條規定，加重其刑
    。爰審酌被告庚○○、辛○○均正值青壯，竟不思以正當之
    方式獲取財物，而貪圖私欲，竊取或搶奪他人之財物，侵害
    他人之財產安全，行為實有不當；惟念被告辛○○犯後坦承
    犯行，被告庚○○亦坦承大部分犯行，且被告庚○○所竊得
    之機車、搶奪所得之黃金項鍊，與被告辛○○搶奪所得之黃
    金手鍊均已為警查獲而發還各被害人，及被告2 人犯罪動機
    、目的、手段、所生危害等一切情狀，分別量處如主文所示
    之刑，被告庚○○部分並定應執行之刑。
四、刑事法保安處分之強制工作，旨在對有犯罪習慣或以犯罪為
    常業或因遊蕩或怠惰成習而犯罪者，令入勞動場所，以強制
    從事勞動方式，培養其勤勞習慣、正確工作觀念，習得一技
    之長，於其日後重返社會時，能自立更生，期以達成刑法教
    化、矯治之目的。公訴人固認被告辛○○有犯罪之習慣，請
    求對其宣告於刑之執行完畢或赦免後，令入勞動處所，強制
    工作；惟被告辛○○自85年迄今10年餘之論罪科刑紀錄，僅
    有1 件施用毒品案件（86年間）、2 件竊盜案件（89年、94
    年間）、1 件偽造署押案件（91年間）、1 件侵占案件（92
    年間）、1 件幫助詐欺案件（94年間），有臺灣高等法院被
    告前案紀錄表1 紙在卷可佐，於本案亦僅有1 次搶奪犯行，
    尚難認其有犯罪之習慣或以犯罪為常業或因遊蕩或懶惰成習
    而犯罪之情形，爰不予宣告被告辛○○應於刑之執行完畢或
    赦免後，令入勞動處所，強制工作。扣案之機車鑰匙3 支，
    雖屬供被告庚○○竊取犯罪事實一所示3 輛機車所用之物，
    惟均係被告庚○○所拾獲之離本人所持有之物，並非被告庚○○所有，不予宣告沒收。
五、公訴意旨另以：被告辛○○除於上開時、地，意圖為自己不
    法之所有，搶奪戊○○○之黃金手鍊外，復於94年10月27日
    12時56分許，騎乘上開XNL-881 號機車搭載庚○○，行經高
    雄市○○區○○街142 號檳榔攤前時，見乙○○○單獨1 人
    ，即承前搶奪之概括犯意，與被告庚○○共同意圖為自己不
    法之所有，約定以搶來之財物共同向自助餐店換便當一起吃
    ，推由被告庚○○出手搶奪乙○○○之財物，辛○○則繼續
    待在機車上，隨時待命接應（引擎未熄火），隨後庚○○即
    趁乙○○○在看電視而不及防備之際，從乙○○○左後方徒
    手搶奪其配掛於胸前之黃金項鍊1 條，得手後庚○○跳上機
    車正欲與辛○○一同騎車逃離現場時，因乙○○○大喊搶劫
    ，路人壬○○等人聞聲前來阻止被告2 人逃逸，被告2 人始
    未逃離，因認被告辛○○此部分亦涉犯普通搶奪罪嫌。按犯
    罪事實應依證據認定之，無證據不得認定犯罪事實，刑事訴
    訟法第154 條第2 項定有明文。而事實之認定，應憑證據，
    如未能發現相當證據，或證據不足以證明，自不能以推測或
    擬制之方法，以為裁判基礎，最高法院40年台上字第86號判
    例意旨足資參照。經查：
  (一)訊據被告辛○○堅決否認此部分有何搶奪犯行，辯稱：伊沒
    有和庚○○共謀搶奪，庚○○搶奪前沒有告訴伊，只是說要
    去買檳榔，庚○○搶奪後伊也沒有想要逃離現場，因為伊怕
    被誤會與庚○○合夥搶奪等語，核與被告庚○○於警詢、偵
    訊及甲○審理時一再供稱：伊沒有和辛○○共謀搶奪，伊要
    搶奪前沒有告訴辛○○，是說要去買檳榔，辛○○對伊搶奪
    之事事前並不知情等語相符。
  (二)公訴人固主張：被告庚○○曾於警詢時供稱搶奪得手之贓物
    要拿來跟自助餐店交換便當來吃，如有交換到便當，就與辛○○一同吃便當等語，且根據證人乙○○○所證，一般客人
    至檳榔攤購買物品時，都不會下車選購，而是叫店家拿出欲
    購買之物品，被告辛○○將機車停在檳榔攤前，讓被告庚○○下車購買物品，復未將引擎熄火，與一般交易常情不符，
    顯然自始即知被告庚○○要下車行搶，並有協助逃離現場之
    合意云云。惟被告庚○○所述其打算拿搶得之財物換便當與
    辛○○一起吃等語，僅屬其個人打算如何處理贓物之計畫，
    而卷內並無證據足證被告庚○○已將此計畫告知被告辛○○
    ，2 人對此達成合意之事實，自不能僅因被告庚○○個人有
    此計畫，即認被告辛○○與庚○○間有共同搶奪之犯意聯絡
    。又被告庚○○是向被告辛○○表示要買檳榔，被告辛○○
    才停車讓他下車之事實，業據被告庚○○、辛○○分別於警
    詢、偵訊時供述明確（見警二卷第10頁、偵二卷第68頁），
    因欲向檳榔攤購買物品之客人會不會下車親自選購，與其是
    否趕時間、是否只有1 個人在車上，不方便下車、是否想要
    親自看看商品再決定要買哪一種等種種因素均相關，實難認
    定凡是親自下車向檳榔攤購買物品之客人，即必然有犯罪之
    意圖，從而，尚難因被告辛○○將機車停在檳榔攤前讓被告
    庚○○下車，即認被告辛○○明知被告庚○○下車之目的是
    要搶奪而非買檳榔。另被告辛○○既認被告庚○○只是要買
    檳榔，因「買檳榔」此項行為所需時間不長，等被告庚○○
    買完上車即可離去，在等待期間機車引擎並不是非熄火不可
    ，故被告辛○○所辯因為以為被告庚○○要去買檳榔，所以
    機車引擎未熄火等語（見甲○94年12月29日準備程序筆錄）
    ，與常情尚屬無違，堪予採信，即難僅憑被告辛○○未將機
    車引擎熄火，即認其有接應被告庚○○搶奪犯行之意圖。
  (三)至證人乙○○○、壬○○雖曾於警詢時證稱：辛○○在庚○○要坐上機車時有要加油加速逃離現場跡象，但因被民眾抓
    住機車、拔離機車鑰匙，所以才無法加速逃離等語（見警二
    卷第29頁、第35頁），然為被告辛○○所否認，辯稱：庚○○跳上機車後，伊沒有要加油離開等語（見甲○95年2 月15
    日審判筆錄），而證人乙○○○於偵訊時改稱：我沒有看到
    庚○○有坐上機車，因為我看不到，被檳榔攤擋著，是旁邊
    的人跟我說看到他要爬上機車，機車後面被其他人抓到，所
    以他才下來跑掉等語（見偵二卷第91頁），又於甲○審理時
    證稱：我沒有注意到庚○○搶完項鍊是不是直接跳到辛○○
    所騎機車上，因為當時我很怕，我也沒有注意到庚○○上了
    車後，被告2 人有沒有加油要逃走的樣子等語（見甲○95年
    2 月15日審判筆錄），另證人壬○○於偵訊時證稱：我在吃
    飯當中，看到庚○○把金項鍊搶過去要跑了，後來就有1 個
    陌生人把機車後面拉住，庚○○就從車上跳下來，就跑了等
    語（見偵二卷第90頁），於甲○審理時證述：我沒有看到庚○○是否有跳上機車，我是聽到有人喊搶劫，跑出來看，看
    到1 個人在跑，我就認為他就是搶劫的人等語（見甲○95年
    2 月15日審判筆錄），因證人乙○○○、壬○○關於有沒有
    親眼目睹「被告庚○○跳上機車後，被告辛○○有加油欲加
    速逃離現場之行為」乙節所述均前後矛盾，渠等是否確有親
    眼見到被告辛○○在被告庚○○跳上機車後，有加油欲加速
    逃離現場之行為，實有可疑，尚難僅憑該2 人前後不一、有
    重大瑕疵之證言，遽認被告辛○○確有上開加油欲逃離現場
    之行為。
  (四)此外，復查無其他積極證據足資認定被告辛○○有與被告庚○○事前共謀，推由被告庚○○出手搶奪乙○○○所有之黃
    金項鍊，被告辛○○負責待命接應之犯行，公訴意旨所指被
    告辛○○此部分犯行自屬無法證明。惟公訴意旨認此部分與
    被告辛○○前開犯罪事實三搶奪犯行有連續犯之裁判上一罪
    關係，爰不另為無罪之諭知，附此敘明。
據上論斷，應依刑事訴訟法第299 條第1 項前段，刑法第56條、
第320 條第1 項、第337 條、第325 條第1 項、第55條、第47條
、第51條第5 款，罰金罰鍰提高標準條例第1 條前段，判決如主
文。
本案經檢察官己○○到庭執行職務。
中    華    民    國    95    年    3     月    1     日
                  刑事第五庭    審判長法  官  李嘉興
                                      法  官  陳君杰
                                      法  官  楊筑婷
以上正本證明與原本無異。
如不服本判決，應於收受送達後10日內向甲○提出上訴書狀。
中    華    民    國    95    年    3     月    2     日
                                      書記官  林雯琪
附錄本案論罪科刑法條
中華民國刑法第320條第1項
意圖為自己或第三人不法之所有，而竊取他人之動產者，為竊盜
罪，處5 年以下有期徒刑、拘役或500 元以下罰金。
中華民國刑法第325條第1項
意圖為自己或第三人不法之所有，而搶奪他人之動產者，處6 月
以上5 年以下有期徒刑。
中華民國刑法第337條
意圖為自己或第三人不法之所有，而侵占遺失物、漂流物或其他
離本人所持有之物者，處500 元以下罰金。


司法院資訊處製作；財團法人民間司法改革基金會備份。
